Inventaris van het archief van de Bedrijfsgroep Bouwindustrie, (1940) 1941-1949
Nationaal Archief, Den Haag
Bedrijfsgroep Bouwindustrie
1940-1949
merendeel 1941-1949
E20155
0.20 meter; 18 inventarisnummers.
Normale geschreven, getypte en gedrukte documenten, geen bijzondere handschriften.
Nationaal Archief, Den Haag
Bedrijfsgroep Bouwindustrie, 1941-1953
Het archief van de bedrijfsgroep bevat slechts het archief van de afdeling contingentbeheer, die gaat over de distributie van goederen die tijdens de oorlog en de wederopbouw nodig waren voor bouwvakwerkzaamheden.
Archiefvorming
Geschiedenis van de archiefvormer
De bedrijfsgroep Bouwindustrie is een onderdeel van de zog. Organisatie Woltersom, hoofdgroep Industrie. Deze organisatie, geleid door een Raad voor het Bedrijfsleven, kreeg in bezettingstijd de bevoegdheid het b4edrijfsleven te regelen in volgens het leidersbeginsel. Onder een aantal “Centrale organisaties’ stond een hiërarchie van bedrijfsgroepen, vakgroepen en ondervakgroepen. Deze groepen konden ook plaatselijke organisaties instellen.
De bedrijfsgroep werd in 1941 ingesteld. Een groot deel van de werkzaamheid bestond uit de bemoeienis met distributie en regeling van de productiegrootte, in samenwerking met de Rijksbureau’s voor Hout en voor IJzer en Staal. Mede op bevel va de bezetter werd het werk van deze bureaus gekoppeld aan een vergunningenstelsel, waarvoor de bedrijfsgroepen van de Woltersomse organisatie per categorie producten als contingentbeheerder werden aangewezen. Deze taak werd na de bevrijding voortgezet, totdat de belemmeringen op de handel in producten als hout, metaal, lijm en andere producten die nodig voor de bouw, waren opgeheven. Dat was grotendeels het geval met de inwerkingtreding van de Marshallhulp in 1948. Met name gold dat geleidelijk voor de verwerking van het aan invoervergunningen verbonden buitenlandse materiaal. Rond 1954 waren alle onderdelen van de oude bedrijfsorganisatie opgeheven.
Geschiedenis van het archiefbeheer
Het archief van de bedrijfsgroep werd in het hoofkantoor in Den Haag gevormd en na de opheffing van de groep overgedragen aan de archiefbeheerder van het Ministerie van Economische Zaken. Het werd overgebracht naar de archiefbewaarplaats van het ministerie in de wijk Kortenbos in Den Haag en vandaar in 1969 naar het hulpdepot van het Algemeen Rijksarchief in Schaarsbergen, waar archieven van het ministerie werden geselecteerd en voorlopig beschreven. Het archief werd tijdens deze activiteit krachtens de regels van de Archiefwet 1962 aan het Algemeen Rijksarchief overgedragen.
De verwerving van het archief
Het archief is krachtens bepalingen van de Archiefwet overgebracht.
Inhoud en structuur van het archief
2.06
Selectie en vernietiging
Tijdens de inventarisatie van het archief werden nog diverse administratieve gegevens aangetroffen over het beheer van de contingenten die voor distributie in aanmerking kwamen. Hiervan is de verslaglegging en de accountantsrapportage bewaard gebleven, die een beeld geeft over de afname van de distributiedruk. Het overige gedeelte van de daarvoor benodigde administratie is vernietigd, hetgeen neerkomt op 60% van het restantarchief. Het betreft:
staten van toewijzing van vergunningen voor hout aan bouwondernemers
inspectierapporten en aantekeningen bij vergunningsaanvragen met uitzondering van enkele uitvoerige specimina
registratieboeken van toegewezen vergunningen per contingent.
Aanwijzingen voor de gebruiker
Openbaarheidsbeperkingen
Volledig openbaar.
Materiële beperkingen
Het archief kent geen beperkingen voor het raadplegen van stukken als gevolg van slechte materiële staat.
Aanvraaginstructie
Openbare archiefstukken kunnen online worden aangevraagd en gereserveerd. U kunt dit ook via de terminals in de studiezaal van het Nationaal Archief doen. Om te kunnen reserveren dient u de volgende stappen te volgen:
U maakt een profiel aan op www.gahetna.nl, en logt vervolgens in
Via de archiefinventaris (alleen de beschrijvingen met rode nummers) selecteert u het gewenste archiefstuk door op de knop 'Reserveren' te klikken
In het volgende scherm geeft u aan op welke dag u het archiefstuk wilt inzien
Indien u zich bevindt in de studiezaal en een tafelnummer heeft ontvangen kunt u dit nummer vermelden. Als u geen tafelnummer heeft kunt u tafelnummer 777 laten staan
Vervolgens bevestigt u uw reservering door deze te versturen.
Verwant materiaal
Beschikbaarheid van kopieën
De inventarisnummers van dit archief zijn niet in kopievorm beschikbaar.
Beschrijving van de series en archiefbestanddelen
- Organisatie, A.
  - Periodieke rapporten van de afdeling Contingentenbeheer., 1941-1943; 1; 1 omslag
  - Maandrapporten van de afdeling Contingentenbeheer., 1946-1949; 2; 1 omslag
- Werkzaamheden in bezettingstijd, B.
  - Circulaires van het Rijksbureau voor Aardolieproducten naar aanleiding van een sterke beperking van het petroleumverbruik, met nadere correspondentie over de vervanging door andere energie., 1940-1942; 3; 1 omslag
  - Ingekomen circulaires van het Bureau voor de Metalen-Verwerkende Industrie, sectie van het Rijksbureau voor Verwerkende Industrieën., 1941-1944; 4; 1 omslag
  - Correspondentie met het Rijksbureau voor IJzer en Staal., 1941-1945; 5; 1 omslag
  - Ingekomen circulaires van het Rijksbureau voor Non-Ferro metalen., 1942-1944; 6; 1 omslag
  - Eerste circulaires van een door de bezetter ingesteld Bureau Grondstoffenbezuinigingscommissie aan de Nederlandse metaal- en metalenverwerkende industrie., Z.j.; 7; 1 stuk
- Werkzaamheden tijdens de wederopbouw, C.
  - Correspondentie met het Rijksbureau voor Chemische Producten over van lijm en plakmiddelen., 1944-1948; 8; 1 omslag
  - Stukken betreffende de toewijzing van hout., 1945-1950; 9-11; 3 omslagen
    - Ingekomen circulaires van het Distributiebureau Hardhout, 1945-1947, 9
    - Correspondentie over de aanwending van hout bij de wederopbouw en de regeling van de distributie van hout, vanaf 1946 met het Ministerie van Wederopbouw en Volkshuisvesting en het Centraal Bureau van Rayonhoutgemachtigden, 1945-1949, 10
    - Specimina van inspectierapporten van inspecteurs van de bedrijfsgroep ter advisering van een vergunningverlening voor de aanvraag van hardhout en naaldhout, 1949-1950, 11
  - Correspondentie met het Rijksbureau voor aardolieproducten over de regeling van de distributie van aardolie., 1945-1948; 12; 1 omslag
  - Correspondentie met het Rijksbureau voor Metalen., 1945-1949; 13; 1 pak
  - Ingekomen brief van de directeur van het Centraal bureau voor de IJzerwarenhandel met het verzoek geen aanvragen van timmerlieden voor minder dan 50 kilo ijzerwaren per kwartaal door te verwijzen., 1946 februari 22; 14; 1 omslag
  - Stukken betreffende regelingen ter verstrekking van de begeleidende vergunningen bij de aanvraag van te distribueren triplex, meubelplaat en bindfineer aan het Rijksbureau voor Hout., 1946-1949; 15; 1 omslag
  - Correspondentie met het secretariaat van de Unie van Bedrijfsorganisaties in de Uurwerkenbranche., 1947-1949; 16; 1 omslag
  - Accountantsrapporten over het verloop van de vergunningsplichtige contingenten., 1948-1949; 17; 1 omslag
- Gedeponeerde stukken, D.
  - Correspondentie van de secretaris van de Commissie Materiaalvoorziening van de Federatie van Werkgevers in het Bouwbedrijf met het Rijksbureau voor Non-Ferro Metalen over reglementaire problemen bij de toewijzing van een contingent non-ferro metalen aan zijn sector voor het herstel van machinerieën., 1941 november; 18; 3 stukken